臺灣高等法院刑事判決　　　　　　　　　　　　　　九十三年度上訴字第六一三號
　　上　訴　人
　　即　被　告　丙○○
　　指定辯護人　本院公設辯護人甲○○
右上訴人因偽造貨幣案件，不服臺灣基隆地方法院九十二年度訴字第五七七號，中華
民國九十三年一月十四日第一審判決（起訴案號：臺灣基隆地方法院檢察署九十二年
度偵緝字第一一八號），提起上訴，本院判決如左：
    主  文
上訴駁回。
    事  實
一、丙○○意圖供行使之用，明知不詳姓名之成年人於不詳時間、地點所交付之面額
    新台幣（下同）一千元之紙幣五張（號碼ＪＬ九八三七四四ＷＡ二張、ＪＬ九八
    三七七六ＷＡ、ＪＬ九八三七三二ＷＡ、ＪＬ九八三七０八ＷＡ）係出於偽造，
    仍予收受，並於民國九十一年十月一日下午十一時許，邀同不知情之郭志宏、郭
    兆焜二人前往基隆市○○街三六巷八號之「夜夜情小吃店」飲酒消費，於翌日凌
    晨四時許，丙○○持交上開偽造之千元紙幣五張予該店會計乙○○，以支付消費
    款，而行使偽造之通用紙幣，幸乙○○發覺有異報警後查獲，致丙○○未能得逞
    ，並扣得上開五張偽造之千元紙幣。
二、案經基隆市警察局第一分局報告臺灣基隆地方法院檢察署檢察官偵查起訴。
    理  由
一、訊據上訴人即被告丙○○固坦承於九十一年十月一日下午十一時，與郭志宏、郭
    兆焜二人共同前往夜夜情小吃店消費，並於翌日凌晨將扣案偽造之千元紙幣交予
    該店會計小姐乙○○，以支付消費款之事實，然矢口否認有何行使偽造之通用紙
    幣之犯行，辯稱：扣案偽造之千元紙幣係郭兆焜交予伊，伊於行使時不知係偽造
    之紙幣云云。經查：
　(一)被告於1.九十一年十月二日於警詢中稱：警方查獲之偽鈔五千元，是伊所拿出付
    帳時使用。五張偽鈔是郭志宏拿給伊所使用。伊知道是偽鈔（詳見偵字卷第六至
    七頁）。2.九十一年十月二日於偵查中稱：伊帶朋友去喝酒，伊知道假鈔會出事
    ，朋友說假鈔試試看，伊也抱著試試看心情，並沒有想到用假鈔的後果會那麼嚴
    重，假鈔是阿宏拿給伊的（詳見偵字卷第卅六頁反面）。3.九十二年三月二十九
    日於偵查中稱：當時伊不知道是假鈔，他們發現是假鈔才報警。假鈔是一位叫「
    阿昆」的朋友給伊的。（檢察官問：你上一次筆錄說你也知是偽鈔，你說你要試
    試看，對上一次所言有何意見？）沒有（詳見偵緝卷第十一頁反面至第十二頁）
    。4.九十二年四月十日於偵查中稱：事實上郭兆焜給伊的，當天伊等三人一起去
    喝酒，阿焜說他那邊有五張仟元假鈔，伊等來用看看，才交給伊去付款，伊在行
    使時知係假鈔，但抱著姑且一試的心態去試試看，阿焜拿給伊假鈔，郭志宏也有
    看到（詳見偵緝卷第廿八頁反面）。5.九十二年十二月十日於原審中稱：付錢時
    伊知道是假鈔，但是偽鈔郭兆焜拿給伊，伊拿去付帳（詳見原審卷第卅九頁）。
  (二)證人郭志宏於1.九十一年十月二日於警詢中稱：伊沒有拿偽鈔給被告，該偽鈔不
    是伊的（詳見偵字卷第十二頁）。2.九十一年十月十四日於偵查中稱：伊不知道
    ，偽鈔不是伊給他的（詳見偵字卷第四六頁反面）。
  (三)證人即夜夜小吃店會計乙○○於九十一年十月二日於警詢中稱：丙○○、郭志宏
    、郭兆焜等三人至店內喝酒消費，要結帳時，拿出五千元要付帳時，伊發現是偽
    鈔即報警處理，當時拿五千元是丙○○（詳見偵字卷第廿一頁）。
  (四)扣案之偽造新台幣千元鈔五張，此有九十一年度證字第一二五八號扣押物品清單
    一紙及照片二幀在卷（詳見偵字卷第四一頁，原審卷第七三至七四頁）。
  (五)中央銀行發行局函覆稱，新台幣壹仟元券五張（號碼JL983744WA二張、JL983776
    WA、JL983732WA、JL983708WA），經鑑定均屬偽造。並說明該批偽鈔均以彩色噴
    墨方式仿印，無隱藏字及凹版印紋凸起效果；紙質與真鈔不同；水印及安全線以
    噴墨方式仿製，另安全線以燙印箔膜（含面額數字）仿正面五段裸露部分，無折
    光變色效果；左下角面額數字，無折光變色反應。此有中央銀行發行局九十一年
    十一月十八日，台央發字第○九一○○六一四七四號函一份在卷（詳見偵字卷第
    六二頁）。
  (六)被告及證人郭志宏、郭兆焜於九十二年七月十八日至法務部調查局進行測謊，結
    果：「一郭志宏稱：(一)當天渠不知道丙○○是持偽鈔消費付帳；上項問題經測試
    呈情緒波動反應，研判有說謊。(二)扣案偽鈔不是渠交付給丙○○的。上項問題經
    測試未獲致明確反應圖形，無法研判有無說謊。二郭兆焜稱：(一)當天渠不知道丙
    ○○是持偽鈔消費付帳；上項問題經測試呈情緒波動反應，研究有說謊。(二)扣案
    偽鈔不是渠交付給丙○○的。上項問題經測試未獲致明確反應圖形，無法研判有
    無說謊。三丙○○未依期前來本局接受測謊」，此有法務部調查局調科參字第○
    九二○○二四三一二○號測謊報告書一紙在卷（詳見偵緝卷第卅五至四八頁）。
  (七)綜上：扣案之新台幣仟元券五張經送請中央銀行發行局鑑定結果，均係偽鈔。而
    該五張偽造之仟元券紙係被告交付予證人乙○○之事實，已據被告供承在卷，核
    與證人乙○○所證情節相符。再被告於案發後之警、偵訊時，均坦承於行使時即
    知悉係偽鈔，且其於經通緝到案後，在檢察官偵訊中與郭志宏、郭兆焜二人對質
    時，亦供稱知悉係偽鈔。衡諸常情，被告於案發時較少權衡利害得失，且於檢察
    官偵查中所供亦較不受外力影響，且其嗣後於原審及本院調查及審理時，有時坦
    承知悉係偽鈔，旋又改稱不知，其供詞前後反覆，顯係臨訟卸責之詞，要不足採
    。是被告上開所供其於行使扣案之紙幣時知悉係偽造之情，應堪採信。雖被告於
    原審及本院一再辯稱，該扣案偽造之紙幣，係證人郭兆焜交予其云云。然被告先
    指稱扣案偽鈔係證人郭志宏交予其；後指稱係郭兆焜交予其。其前後所供已有歧
    異；況證人郭志宏與郭兆焜均否認有交付扣案偽鈔之事實，此外復查無其他證據
    足資佐證被告此部分所辯屬實，是尚難僅憑被告所供，遽認扣案偽造之紙幣係證
    人郭兆焜或郭志宏交付予被告。本件事證明確，被告之犯行洵堪認定，應依法論
    科。
二、被告明知係偽造之紙幣，收受後冒充真幣行使，然未達行使之目的，核其所為係
    犯刑法第一百九十六條第三項、第一項之行使偽造之通用紙幣未遂罪。被告意圖
    供行使之用而收集偽造之通用紙幣之低度行為，為行使之高度行為所吸收，不另
    論罪。被告已著手於犯罪行為之實施，於結帳時即為店家發現為偽造，至未行使
    得逞，為未遂犯，爰依刑法第二十六條前段之規定減輕其刑。原審經詳查，以被
    告罪證明確，適用上開法條規定論處，並審酌其素行，行使偽造之通用紙幣，危
    害社會金融秩序非輕，並其犯後態度等一切情狀，量處有期徒刑一年八月；併諭
    知扣案偽造之千元紙幣五張（號碼ＪＬ九八三七四四ＷＡ二張、ＪＬ九八三七七
    六ＷＡ、ＪＬ九八三七三二ＷＡ、ＪＬ九八三七０八ＷＡ），不問屬於犯人與否
    ，均依刑法第二百條之規定沒收之。原審認事用法，核無不當。被告上訴意旨，
    指摘原審量刑過重云云。惟刑法第一百九十六條行使偽造之通用紙幣罪，最低法
    定刑度為三年以上有期徒刑，原審以被告明知係偽鈔，仍持之以行使，影響社會
    金融秩序之交易安全，因未達既遂，而依刑法第二十六條規定減輕其刑，量處有
    期徒刑一年八月。原審量刑洵屬允適。被告上訴，為無理由，應予駁回。
據上論斷，應依刑事訴訟法第三百六十八條，判決如主文。
本案經檢察官呂光華到庭執行職務。
中    華    民    國    九十三    年      四        月        三十      日
                              臺灣高等法院刑事第二十四庭
                                  審判長法  官  陳  貽  男
                                        法  官  李  世  貴
                                        法  官  陳  憲  裕
右正本證明與原本無異。
如不服本判決，應於收受送達後十日內向本院提出上訴書狀，其未敘述上訴之理由者
並得於提起上訴後十日內向本院補提理由書（均須按他造當事人之人數附繕本）。
                                        書記官  劉  育  妃
中    華    民    國    九十三    年      四        月        三十      日
附錄：本判決論罪科刑法條全文
刑法第一百九十六條：
行使偽造、變造之通用貨幣、紙幣、銀行券，或意圖供行使之用而收集或交付於人者
，處三年以上十年以下有期徒刑，得併科五千元以下罰金。
收受後方知為偽造、變造之通用貨幣、紙幣、銀行券而仍行使，或意圖供行使之用而
交付於人者，處五百元以下罰金。
第一項之未遂犯罰之。
